【裁判字號】    97,訴,643
【裁判日期】    971028
【裁判案由】    損害賠償
【裁判全文】
臺灣新竹地方法院民事判決               97年度訴字第643號
原      告  甲○○
被      告  乙○○
上列當事人間請求損害賠償事件，經原告提起刑事附帶民事訴訟
，由本院刑事庭裁定移送前來，本院於民國97年10月14日辯論終
結，判決如下：
    主  文
被告應給付原告新臺幣伍拾萬元，及自民國九十七年七月十八日
起至清償日止，按年息百分之五計算之利息。
原告其餘之訴駁回。
訴訟費用由被告負擔二分之一，餘由原告負擔。
本判決第一項得假執行。
原告其餘假執行之聲請駁回。
    事實及理由
壹、原告主張：緣兩造為熟識之友人，詎被告明知訴外人段幼貞
    為原告之妻（惟原告與訴外人段幼貞已於民國96年11月5日
    協議離婚，並辦畢離婚登記），係有配偶之人，竟趁訴外人
    段幼貞懷疑原告有外遇因而心情不佳之際，基於與訴外人段
    幼貞相姦之犯意，分別於96年9月13日，在位於臺南縣永康
    市○○○路159號處之「歐悅精品汽車旅館」內，於同年月1
    8日，在位於臺南縣仁德鄉○○路69號處之「假日汽車旅館
    」內，及於同年月27日，在位於上址之「假日汽車旅館」內
    ，與訴外人段幼貞相姦共3次。嗣被告之妻黃月桃於96年10
    月1日發現被告所持用門號0000000000號之行動電話內，有1
    則由訴外人段幼貞所發送曖昧內容之簡訊，乃委請原告查詢
    傳送該則簡訊之手機門號，經原告調閱通聯紀錄及詢問訴外
    人段幼貞後，始知上情。而被告所涉之相姦犯行，業經本院
    刑事庭於97年8月29日以97年度簡上字第143號刑事判決判處
    罪刑確定，嗣原告並與訴外人段幼貞於前開刑事案件判決確
    定後之96年11月5日已協議離婚並辦畢離婚登記，則被告之
    相姦行為，已造成原告家庭破碎，中年失婚，子女無法享有
    正常之成長環境，自對原告之身心人格均造成極大之傷害，
    為此，爰依侵權行為之法律規定，請求被告給付非財產上損
    害之慰撫金新台幣（下同）1,000,000元。並聲明：(一)被告
    應給付原告1,000,000元，及自刑事附帶民事起訴狀繕本送
    達翌日（即97年7月18日）起至清償日止，按年息百分之5計
    算之利息。(二)原告願供擔保，請准予宣告假執行。
貳、被告則以：
    其對於原告所主張之侵權行為事實並不爭執，其確實因與訴
    外人段幼貞發生相姦行為，而經法院判處相姦罪刑確定在案
    ，惟原告所請求之損害賠償金額過高，實無法負擔等語，並
    聲明：原告之訴駁回。
、法院之判斷：
一、查原告主張被告與其前妻段幼貞基於相姦之意思，分別於上
    開時、地，共發生3次性關係之事實，業有本院刑事庭97年
    度簡上字第143號刑事判決書附卷可稽，且經本院依職權調
    取前開刑事卷宗閱明屬實，並為被告所不爭執，自堪信原告
    前開主張為真實。
二、按因故意或過失，不法侵害他人之權利者，負損害賠償責任
    。故意以背於善良風俗之方法，加損害於他人者亦同；不法
    侵害他人之身體、健康、名譽、自由、信用、隱私、貞操，
    或不法侵害其他人格法益而情節重大者，被害人雖非財產上
    之損害，亦得請求賠償相當之金額。前二項規定，於不法侵
    害他人基於父、母、子、女或配偶關係之身分法益而情節重
    大者，準用之；民法第184條第1項及民法第195條第1項、第
    3項定有明文。另按「婚姻以夫妻之共同生活為其目的，配
    偶應互相協力保持其共同生活之圓滿及幸福，而夫妻互守誠
    實，係為確保其共同生活之圓滿安全及幸福之必要條件，故
    應解為配偶因婚姻契約而互負誠實之義務，如果配偶之一方
    為不誠實之行動，破壞共同生活之平和安定及幸福者，則為
    違背婚姻契約之義務，而侵害他人權利」，最高法院55年度
    台上字第2053號判例可資參照。婚姻乃男女雙方以終身共同
    生活為目的而締結之身分契約，夫妻之一方對於婚姻關係之
    完整享有人格利益，故於婚姻關係中，當事人間互負有貞操
    、互守誠信及維持圓滿之權利與義務，此種利益即民法第19
    5條第3項所稱之「基於配偶關係之身分法益」。是通姦及相
    姦行為使被害人對完整圓滿之婚姻生活無法期待，婚姻關係
    之身分契約所賴以維繫之基礎受到重大破壞，被害人之社會
    評價亦因此而受到損害，精神上陷於嚴重痛苦之狀態，可認
    定相姦及通姦為干擾他人婚姻關係情節重大之行為。本件被
    告於原告與前妻段幼貞婚姻關係存續期間，與原告之配偶段
    幼貞發生3次相姦行為，已破壞干擾原告與其前妻段幼貞於
    婚姻關係中忠實義務，及保持婚姻共同生活之圓滿、安全及
    幸福之權利，並因此造成原告在婚姻關係中感到悲憤、羞辱
    、沮喪、受人非議，婚姻關係中最重要之信賴關係亦因之遭
    到嚴重破壞，故原告主張其配偶之身分權受有侵害且其情節
    重大，依前開規定請求被告賠償原告非財產上之損害，揆諸
    上開說明，即屬於法有據。
三、次按慰撫金之酌給標準與財產上損害之計算不同，然非不可
    斟酌雙方身分資力與加害程度，及其他各種情形核定相當之
    數額；又民法第195條第1項所謂之「相當金額」，應以實際
    加害情形與其名譽是否重大，及被害人之身分、地位、與加
    害人經濟狀況等關係定之（最高法院51年度台上字第223號
    、47年台上字第1221號判例意旨參照）。查本件被告與原告
    之前妻段幼貞間之相姦、通姦之行為，已侵害原告之配偶關
    係之身分法益等情，業如前述，是被告自應賠償原告非財產
    上之損害。本院審酌兩造因喜愛釣魚而結織，相識迄今已近
    20年，詎被告明知是時訴外人段幼貞為原告之配偶，竟趁訴
    外人段幼貞懷疑原告有外遇，雙方感情不佳，情緒低落之際
    ，與原告前妻段幼貞發生3次相姦行為，堪認確對原告造成
    身心之創傷，惟斯時原告因在台南科學園區工作，多半時間
    住居台南，僅有假日始返回新竹，與前妻段幼貞聚少離多，
    且因段幼貞懷疑原告有外遇，雙方時常因此事發生爭執，感
    情不睦，因原告之前妻段幼貞與原告之關係最為親密，則原
    告之前妻違反婚姻契約應誠實之義務而與被告通姦行為，破
    壞其與原告共同生活之圓滿安全及幸福，是使原告受精神上
    之痛苦最深者，應為原告之前配偶段幼貞，尚難認全應歸責
    於被告，再斟酌原告之教育程度為專科畢業，目前任職科技
    公司擔任經理職務，每月薪水約75,000元左右，其名下有房
    地、車子及投資款，96年間所得給付總額為836,982元，財
    產總額為2,208,800元；被告為小學畢業，目前在啟德機械
    起重工程股份有限公司擔任組長職務，每月薪水約50,000元
    左右，其於96年間先後任職宏達證券股份有限公司竹東分公
    司，其名下有一間房屋及投資款，其96年間之所得給付總額
    為650,780元，財產總額為515,300元等各情，有兩造所不爭
    之稅務電子閘門財產所得調件明細表2份在卷可佐，並被告
    相姦之次數、兩造之學歷、身分、地位、經濟狀況等情狀，
    認原告請求被告賠償精神慰撫金1,000,000元，尚屬過高，
    應以500,000元為適當，原告逾此部分之請求，不應准許。
四、末按給付無確定期限者，債務人於債權人得請求給付時，經
    其催告而未為給付，自受催告時起，負遲延責任。其經債權
    人起訴而送達訴狀，或依督促程序送達支付命令，或為其他
    相類之行為者，與催告有同一之效力；又遲延之債務，以支
    付金錢為標的者，債權人得請求依法定利率計算之遲延利息
    ；再應付利息之債務，其利率未經約定，亦無法律可據者，
    週年利率為百分之五，民法第229條第2項、第233條第1項前
    段及第203條分別定有明文。查本件原告請求被告賠償非財
    產上損害，係以支付金錢為標的，無確定期限，又未約定利
    率，其併請求給付自刑事附帶民事起訴狀繕本送達翌日即97
    年7月18日至清償日止，按年息百分之5計算之利率，於法尚
    無不合，應予准許。從而，原告本於侵權行為之法律關係，
    請求被告給付在500,000元，及自本件刑事附帶民事起訴狀
    繕本送達被告翌日即97年7月18日起至清償日止，按年息百
    分之5計算之利息，為有理由，應予准許，至逾上開部分之
    請求，則無理由，應予駁回。
五、假執行之宣告：
    本判決第一項所命被告給付之金額未逾500,000元，應依民
    事訴訟法第389條第1項第5款之規定依職權宣告假執行，是
    原告陳明願供擔保聲請宣告假執行，核無必要，併此敘明。
    至原告其餘假執行之聲請，則因該部分訴之駁回而失所依據
    ，應併予駁回。
六、結論：本件原告之訴為一部有理由，一部無理由，應依民事
    訴訟法第79條、第380條第1項5款，判決如主文。
中    華    民    國    97    年    10    月    28    日
                  民事第一庭    法  官  高敏俐
以上正本係照原本作成。
如對本判決上訴，須於判決送達後20日內向本院提出上訴狀。
中    華    民    國    97    年    10    月    28    日
                                書記官  黎秀娟


司法院資訊處製作；財團法人民間司法改革基金會備份。
